臺灣彰化地方法院刑事判決　　　　　　　96年度訴字第2142號
公　訴　人　臺灣彰化地方法院檢察署檢察官
被　　　告　甲○○
上列被告因違反毒品危害防制條例等案件，經檢察官提起公訴（
96年度毒偵字第4652、4875號），本院依簡式審判程序判決如下
：
    主  文
甲○○施用第一級毒品，累犯，處有期徒刑拾月。又施用第一級
毒品，累犯，處有期徒刑拾月。應執行有期徒刑壹年陸月。
    犯罪事實
一、甲○○前於民國92年間，因施用毒品案件，經本院以92年度
    毒聲字第1541號裁定送勒戒處所施以觀察、勒戒後，因評定
    認無繼續施用毒品之傾向，於92年8 月14日執行完畢釋放，
    並由臺灣彰化地方法院檢察署檢察官以92年度毒偵字第1984
    號為不起訴處分確定。又分別於92、94年間因搶奪案件，經
    本院各以92年度訴字第1139號、94年度訴字第287 號判決處
    有期徒刑1 年、1 年6 月確定，均經送監執行，分別於93年
    10月5 日、95年6 月26日因縮刑期滿執行完畢。仍不知警惕
    ，於上開觀察、勒戒執行完畢釋放後5 年內，分別為下列行
    為：
（一）於96年8 月20日中午12時許，基於施用第一級毒品海洛因
      之犯意，在彰化縣永靖鄉○○路○○路旁，將海洛因置於
      注射針筒內摻水混合後，以注射於手臂血管之方式，施用
      海洛因1 次。嗣於翌日上午11時30分許，在彰化縣永靖鄉
      ○○路188 號「新源隆資源回收場」另犯竊盜、贓物案件
      為警查獲，在有偵查犯罪職權之機關或個人發覺其犯本件
      施用毒品之罪前，自動向彰化縣警察局員林分局警員楊智
      超、張松柏自首其施用第一級毒品犯行，主動接受裁判，
      經警採集其尿液送驗，結果呈可待因及嗎啡陽性反應。
（二）又於96年8 月27日中午12時許，基於施用海洛因之犯意，
      在彰化縣永靖鄉○○路○○路旁，將海洛因置於注射針筒
      內摻水混合後，以注射於血管之方式，施用海洛因1 次。
      嗣於同年月29日下午4 時30分許，因形跡可疑，為警在其
      彰化縣永靖鄉圳腳巷95號住處查獲，在有偵查犯罪職權之
      機關或個人發覺其犯罪前，自動向彰化縣警察局溪湖分局
      警員陳圳松、蕭錦本自首其施用第一級毒品犯行，主動接
      受裁判，經警採集其尿液送驗，結果呈可待因及嗎啡陽性
      反應，查悉上情。
二、案經彰化縣警察局員林分局、溪湖分局報告臺灣彰化地方法
    院檢察署檢察官偵查起訴。
    理  由
一、上揭犯罪事實，業據被告甲○○於警詢、檢察事務官詢問時
    及本院審理時坦承不諱（見96年度毒偵字第4652號卷第3 、
    10頁、96年度毒偵字第4875號卷第5 頁、本院96年11月23日
    準備程序及審判筆錄），經查：
（一）被告於96年8 月21日、96年8 月29日下午5 時10分許為警
      所採集之尿液，經檢驗均呈嗎啡及可待因陽性反應，有彰
      化縣警察局員林分局、溪湖分局委託檢驗尿液代號與真實
      姓名對照認證單（見96年度毒偵字第4875號卷第8 頁、96
      年度毒偵字第4652號卷第5 頁）、詮昕科技股份有限公司
      濫用藥物尿液檢驗報告各乙紙（見96年度毒偵字第4875號
      卷第9 頁、96年度毒偵字第4652號卷第6 頁）附卷可稽，
      足認被告上開自白與事實相符，堪予採信。
（二）另按刑法第62條所謂「發覺」，固非以有偵查犯罪職權之
      機關或人員確知其人犯罪無誤為必要，而於對其發生嫌疑
      時，即得謂為已發覺；但此項對犯人之嫌疑，仍須有確切
      之根據得為合理之可疑者，始足當之，若單純主觀上之懷
      疑，要不得謂已發生嫌疑（最高法院72年度臺上字第641
      號判例意旨參照）。本件被告上揭犯罪事實一、（一）所
      載犯行，係於96年8 月21日上午11時30分許，在彰化縣永
      靖鄉○○路188 號「新源隆資源回收場」另犯竊盜、贓物
      案件為警查獲，在有偵查犯罪職權之機關或個人發覺其犯
      罪前，自動向彰化縣警察局員林分局警員楊智超、張松柏
      自首其施用第一級毒品犯行，此有彰化縣警察局員林分局
      員林派出所96年8 月21日第1 次調查筆錄附卷可稽（見96
      年度毒偵字第4875號卷第3 頁）；上揭犯罪事實欄一、（
      二）所載犯行，係在96年8 月29日下午4 時30分許，因形
      跡可疑，為警在其彰化縣永靖鄉圳腳巷95號住處查獲，在
      有偵查犯罪職權之機關或個人發覺其犯罪前，自動向彰化
      縣警察局溪湖分局警員陳圳松、蕭錦本自首其施用第一級
      毒品犯行，亦有彰化縣警察局溪湖分局刑事案件報告書、
      96年8 月29日第1 次調查筆錄（見96年度毒偵字第4652號
      卷第1 、3 頁）在卷為憑，足認被告確係在警員未發現有
      確切之根據得為合理懷疑其有本案2 次施用第一級毒品犯
      行前，即主動供述其施用第一級毒品海洛因，皆係符合自
      首之要件無誤。
（三）被告前於92年間，因施用毒品案件，經本院以92年度毒聲
      字第1541號裁定送勒戒處所施以觀察、勒戒後，經評定認
      無繼續施用之傾向，於92年8 月14日執行完畢釋放，並由
      臺灣彰化地方法院檢察署檢察官以92年度毒偵字第1984號
      為不起訴處分確定等情，有上揭不起訴處分書、臺灣高等
      法院被告前案紀錄表、臺灣高等法院在監在押全國紀錄表
      各1 份在卷可資參照，被告於前開觀察、勒戒執行完畢釋
      放後，5 年內再犯本件施用毒品犯行，堪可認定。
（四）綜上，本件事證明確，被告犯行洵堪認定，應依法論科。
二、按海洛因為毒品危害防制條例第2 條第2 項第1 款所規定之
    第一級毒品，被告先後2 次施用海洛因之行為，均係犯毒品
    危害防制條例第10條第1 項施用第一級毒品罪。被告先後2
    次為供施用而持有該毒品之低度行為，應各為施用之高度行
    為所吸收，均不另論罪。又按刑法第56條刪除連續犯規定之
    修正理由，係將應各自獨立評價之數罪，回歸本應賦予複數
    法律效果之原貌，因此，就刑法修正施行後多次施用毒品之
    犯行，採一罪一罰，始符合立法本旨；於刑法修正後多次施
    用毒品之犯行，除符合接續犯之要件外，則應一罪一罰（最
    高法院96年度第9 次刑事庭會議決議意旨參照）。本件被告
    先後2 次施用毒品犯行，時間相距約7 日，施用地點復不相
    同，難認有何時、地密接之情，顯係基於不同犯意之各別行
    為，而與接續犯係一行為之數個舉動接續進行有異，是其2
    次施用毒品犯行，應予分論併罰。被告前分別於92、94年間
    因搶奪案件，經本院各以92年度訴字第1139號、94年度訴字
    第287 號判決處有期徒刑1 年、1 年6 月確定，均經送監執
    行，分別於93年10月5 日、95年6 月26日因縮刑期滿執行完
    畢，有臺灣高等法院被告前案紀錄表可稽，被告於有期徒刑
    執行完畢5 年內又故意再犯本案之2 罪，均為累犯，皆應依
    刑法第47條第1 項規定，加重其刑。被告對有偵查犯罪職權
    之機關或個人未發覺之本案2 次施用毒品犯行之罪，均自首
    而接受裁判，已如前述，悉應依刑法第62條前段規定，減輕
    其刑，並均依法先加後減之。爰審酌被告曾因施用毒品經送
    觀察、勒戒，仍未知警惕，再犯本案之2 罪，足見其雖經觀
    察、勒戒等治療程序，仍未徹底戒除惡習遠離毒害，顯未能
    善體國家設置觀察、勒戒機構，協助毒品施用者戒除毒害之
    良法美意，惟念及施用毒品本質上係戕害自身健康之行為，
    尚未嚴重破壞社會秩序或侵害他人權益，及本件施用海洛因
    之次數各為1 次，暨其犯罪之動機、目的、所生危害及犯罪
    後坦承犯行態度良好等一切情狀，分別量處如主文所示之刑
    ，並定其應執行刑，以示懲儆。又被告本件2 次施用毒品犯
    行之犯罪時間均非在96年4 月24日以前，皆不符合中華民國
    九十六年罪犯減刑條例之減刑條件，尚無從依上開條例減刑
    ，附此敘明。
據上論斷，應依刑事訴訟法第273 條之1 第1 項、第299 條第1
項前段，毒品危害防制條例第10條第1 項、第23條第2 項，刑法
第11條前段、第47條第1 項、第62條前段、第51條第5 款，判決
如主文。
本案經檢察官余建國到庭執行職務。
中　　華　　民　　國　　96　　年　　11　　月　　30　　日
                  刑事第五庭    法  官  楊舒嵐
以上正本證明與原本無異。
如不服本判決，應於判決送達後10日內，向本院提出上訴書狀，
上訴書狀應「敘述具體上訴理由」，並按他造當事人之人數附繕
本。「切勿逕送上級法院」。
中　　華　　民　　國　　96　　年　　12　　月　　4 　　日
                                書記官  張木松
附錄論罪科刑法條：
毒品危害防制條例第10條第1項
施用第一級毒品者，處6 月以上5 年以下有期徒刑。
